【裁判字號】    92,自,7
【裁判日期】    920715
【裁判案由】    詐欺
【裁判全文】
臺灣桃園地方法院刑事判決                              九十二年度自字第七號
    自  訴  人  乙○○
                丙○○
    被      告  甲○○
右列被告因詐欺案件，經自訴人提起自訴，本院判決如左：
    主      文
甲○○無罪。
丙○○自訴部分不受理。
    理      由
一、自訴意旨略以：被告甲○○於民國八十一年六月十一日向自訴人乙○○、丙○○
    母子借款新台幣（下同）五十萬元整，做為承買農地蓋豆腐工廠之金額，雙方言
    明有賺錢即馬上歸還，嗣自訴人乙○○因結婚購屋須繳納貸款，經屢向被告甲○○催討，惟其竟稱未積欠該筆款項，其顯係以借款為由向自訴騙取金錢，因認被
    告甲○○涉有刑法第三百三十九條第一項之詐欺取財罪嫌云云。
二、按犯罪事實應依證據認定之，無證據不得推定其犯罪事實，又不能證明被告犯罪
    者，應諭知無罪判決，刑事訴訟法第一百五十四條、第三百零一條第一項分別定
    有明文。又金錢借貸，除有事實足認借款人於借款之初即欠缺償債之意而可謂之
    係具有詐欺犯意外，否則，縱令事後賴債不還，核屬單純民事債務糾葛，尚與刑
    法詐欺罪之要件有間。訊據被告甲○○，固坦稱向自訴人乙○○借款五十萬元以
    購地擴建豆干工廠等情不諱，惟堅詞否認詐欺犯行，辯稱借款後不久，自訴人乙○○之妺藍美玲及自訴人丙○○即陸續向其索討該筆借款，經償還渠二人後尚餘
    之十六萬元則係自訴人乙○○之弟丁○○出面前來求償，其並已如數給付，欠款
    已悉數清償云云。
三、經查，被告辯稱藍美玲及自訴人丙○○已陸續向之索討欠款乙節，不唯為藍美玲
    、丙○○否認，甚且，被告猶未能提出任何憑據以實其說，抑有進者，就藍美玲
    前來索債之時間，其於本院調查時首稱：經過【十幾天左右】，藍美玲就是乙○○的妹妹來我工廠跟我說我哥哥借的錢要還她云云（見本院九十二年三月七日訊
    問筆錄），次又翻稱：另外藍美玲在我借錢【一個多月】：：：就到我工廠找我
    要這筆錢云云（見本院九十二年四月二十五日訊問筆錄），嗣復異其言改稱：（
    借款之後多久，藍美玲跟你要錢？）大概【三個月左右】云云（見本院九十二年
    六月六日訊問筆錄），前後所陳出入極鉅，佐此情，可徵其此部分所辯顯為虛妄
    ，固非可採，然則，證人丁○○於本院審理時證稱：（你有跟被告拿錢嗎？）有
    ，我跟他拿十六萬元，我那時因為缺錢用：：：（你為什麼要跟他拿錢？）我有
    告知我母親說我要拿錢，我舅舅告訴我他有跟我哥哥借五十萬元的事情：：：我
    那時剛好缺錢缺十四萬元，也幫我母親拿二萬元，所以總共拿十六萬元：：：（
    是你舅舅主動跟你講說欠你家五十萬元嗎？）是：：：（那時你母親怎麼說？）
    她有允許：：：我實際上是拿十四萬元，但是因為我母親欠他二萬元，所以算我
    跟我舅舅拿十六萬元：：：但是我有跟我舅舅講說我母親答應我拿這筆錢等語，
    核與被告之此辯解相符，堪認其此部分所辯屬實。茲查，自訴人乙○○於本院調
    查時陳明：（錢時有沒有約定什麼時候還？）並沒有約定什麼時候還，只是跟他
    講說我需要用時，要他還我這筆錢：：：（你在什麼時候開始跟他要這筆錢？）
    差不多九十年六月份：：：是因為我買房子，錢不夠，才跟他要這筆錢：：：（
    從八十一年六月十一日至九十年六月這段期間有跟他提過這筆錢嗎？）這段期間
    我因為沒有需用這筆錢，也不知道他工廠有沒有賺錢，所以不好意思跟他要，直
    到我買房子我才跟他要錢：：：（跟你借錢的這段期間都是在開豆干工廠嗎？）
    對，他是做批發的等語（見本院九十二年六月六日訊問筆錄），職是，被告既果
    為經營豆干工廠，顯見當初向自訴人乙○○借款所持之理由非虛，再者，借款時
    既未約定償還期間，且在出借後以迄首次催討時之此長達九年之期間，自訴人乙○○復未曾提過還款之事，則在長達九年期間保持靜默，未置一詞之情況下，因
    物換星移，人事更迭，情事演變致被告暗忖自訴人乙○○對此筆債權係可有可無
    因而忽萌賴債之心，顯非絕無可能，因之，要無從但憑九年後拒付乙端即遽謂其
    於借款之際必已欠缺還款之意，況丁○○需錢花用時，被告猶主動向之提及欠款
    五十萬元之事，並在徵得自訴人丙○○之同意下對丁○○清償十六萬元，由此可
    證被告初始實具有還款之意甚明，揆之首開說明，即便被告嗣係因故頓起賴債之
    心，亦屬民事債務糾葛而已，其所為顯與詐欺罪之要件有間，自未能以本罪之責
    相繩，依法自應為無罪之諭知。
四、按犯罪之被害人得提起自訴，此為刑事訴訟法第三百十九條第一項前段所明定。
    是知得提起自訴之人自以犯罪被害人為限。經查，本件出借款項之人僅為自訴人
    乙○○，自訴人丙○○僅為受被告之託先向乙○○提及借款之事，至嗣金錢借貸
    則係被告與自訴人乙○○直接洽談等情，業據自訴人二人一致陳明在卷，因之，
    自訴人丙○○顯非被告借款之對象，是以縱使被告所為涉及詐欺，自訴人丙○○
    亦非犯罪被害人甚明，依前開規定，其提起本件自訴於法殊有未合，應依刑事訴
    訟法第三百三十四條諭知此部分自訴不受理。
據上論斷，應依刑事訴訟法第三百四十三條、第三百零一條第一項、第三百三十四條
，判決如主文。
中      華      民      國    九十二    年      七      月     十五     日
                              臺灣桃園地方法院刑事第三庭
                                  法  官  蔡榮澤
右正本證明與原本無異。
如不服本判決，應於判決送達後十日內向本院提出上訴狀( 應附繕本 )。
                                  書記官  何慧娟
中      華      民      國    九十二    年      七      月     十六    日


司法院資訊處製作；財團法人民間司法改革基金會備份。
